臺灣嘉義地方法院刑事判決　　　　　　　 96年度易字第565號
公　訴　人　臺灣嘉義地方法院檢察署檢察官
被　　　告　酉○○
上列被告因恐嚇取財案件，經檢察官提起公訴（96年度偵字第43
50、4588、6097、6582號），及移送併案審理（96年度偵字第72
38號），本院判決如下：
    主  文
酉○○幫助犯恐嚇取財罪，處有期徒刑陸月，如易科罰金，以新
臺幣壹仟元折算壹日。
    事  實
一、酉○○明知金融機構帳戶係個人理財之重要工具，攸關個人
    財產、信用之表徵，並可預見一旦交予他人使用，即有供作
    財產犯罪用途之可能，且一般人取得他人存摺之目的在於取
    得贓款及掩飾犯行不易遭人追查，對於提供帳戶必然供作從
    事不法犯罪使用等情節雖無確信，但仍基於幫助恐嚇取財犯
    罪之不確定故意，於民國96年4月初某日，在不詳地點，將
    其於96年3月29日申請補發之臺灣郵政股份有限公司嘉義文
    化路郵局帳戶存摺（帳號：00000000000000號），連同提款
    卡、密碼等物，以不詳之代價，交付予姓名年籍不詳綽號「
    小沈」之成年人，提供上揭帳戶予該成年人使用，供為存提
    款及匯款使用，幫助該成年人與他人所組成之擄鴿勒贖集團
    為恐嚇取財犯行時，作為匯款帳戶。嗣該擄鴿勒贖集團成員
    ，意圖為自己不法所有，共同基於恐嚇取財之犯意聯絡，於
    不詳時地竊取如附表一、二所示之人賽鴿後，於如附表一、
    二所示之時間，撥打電話向如附表一、二所示之人恫稱：要
    匯款才會將鴿子放回，否則要將鴿子殺掉等語，以此加害於
    財產之惡害通知鴿主，致其等心生畏懼，恐辛苦飼養培育之
    賽鴿遭遇不測，而依指示於如附表一、二所示之時間，將如
    附表一、二所示之金額匯入酉○○上開帳戶，賽鴿於匯款後
    始獲釋放，而上揭匯款隨即遭提領一空，酉○○即以此種方
    式，幫助擄鴿勒贖集團實行恐嚇取財犯行。
二、案經嘉義市警察局第二分局報請臺灣嘉義地方法院檢察署檢
    察官偵查起訴及移送併案審理。
　　理  由
一、按被告以外之人於審判外之言詞或書面陳述，除法律有規定
    者外，不得作為證據。當事人、代理人或辯護人於法院調查
    證據時，知有第159條第1項不得為證據之情形，而未於言詞
    辯論終結前聲明異議者，視為有前項之同意。刑事訴訟法第
    159條第1項、第159條之5第2項分別定有明文。查檢察官、
    被告酉○○就證人即如附表一、二所示被害人於警詢時之陳
    述，未於言詞辯論終結前聲明異議，本院審酌其等言詞陳述
    作成時之情況，並無違法取證或其他瑕疵，認為以之作為證
    據為適當，是其等此部分之陳述，應有證據能力。
二、訊據被告固供承有將上揭郵局帳戶交付予「小沈」，惟矢口
    否認有何幫助恐嚇取財之犯行，辯稱：伊3月29日重新申辦
    的存摺借給小沈，因為小沈欠銀行的錢無法提領錢，他說要
    用股票，要存錢到裡面，是在補發後一個星期多交給他的，
    何處交給他伊記得不太清楚了，密碼寫在提款卡上面云云。
    惟查：
  (一)上揭犯罪事實，業據如附表一、二所示之證人於警詢時證述
    屬實（見警卷第1卷第7-9頁、第2卷第6-8、10-12頁、第3卷
    第9-11、14-16、19-21、24-26、29-31、34-36、39-41、43
    -45、48-50頁、第4卷第10-12、15-20、25-27、30-32、35-
    37、40-42、45-47、50-52、55-57、60-62頁、併案警卷第
    9-11、14-16、19-21、24-26、29-31、34-36、39-41頁），
    並有嘉義縣民雄鄉農會匯款回條、開戶基本資料、郵政國內
    匯款執據各1份、被害報告單26紙、郵政國內匯款單27紙及
    客戶歷史交易清單1份等附卷可憑（見警卷第1卷第10-11頁
    、第2卷第9頁、第3卷第12-13、17-18、22-23、27-28、32-
    33、37-38、42、46-47、51-52頁、第4卷第13-14、21-24、
    28-29、33-34、38-39、43-44、48-49、53-54、58-59、63-
    64頁、併案警卷第12-13、17-18、22-23、27-28、32-33、
    37-38、42-43頁、96年度偵字第6097號卷第8-10頁），足見
    被告確有提供上開郵局帳戶供擄鴿勒贖集團使用。且衡諸常
    情，一般人至金融機關開設帳戶使用，係方便容易且迅速之
    事，苟有使用金融存款帳戶之正當用途，自以使用其本人或
    可信賴之親友申請之帳戶，最為便利安全，始可避免帳戶所
    有人反悔或心存歹念，利用通知掛失止付及換摺之方式，將
    帳戶內之款項領走一空，使用帳戶人反將蒙受損失，故苟非
    具意圖以他人帳戶從事不法用途，並藉以逃避查緝，自無向
    無相當信任關係之人取得帳戶使用之理。是依一般人通常之
    知識、經驗，均應知不詳姓名之人要求提供帳戶，係欲藉該
    帳戶取得不法犯罪所得，且欲以之隱匿帳戶內資金之實際取
    得人之身分，被告係成年且有智識之人，對此自難諉稱不知
    。參以被告迄本院審理終結時均無法陳報「小沈」之真實姓
    名、地址、聯絡電話，以傳喚到庭作證，顯見其與「小沈」
    並非熟識，亦無信任關係，卻交付帳戶之存摺予「小沈」使
    用，所為核與常理有違。
  (二)次按刑法上之故意，分為直接故意（確定故意）與間接故意
    （不確定故意），行為人對於構成犯罪之事實，明知並有意
    使其發生者，為直接故意。行為人對於構成犯罪之事實，預
    見其發生而其發生並不違背其本意者，為間接故意；而間接
    故意與有認識的過失之區別，在於二者對構成犯罪之事實雖
    均預見其能發生，但前者對其發生並不違背其本意，後者則
    確信其不發生。且幫助犯之成立，以行為人主觀上認識被幫
    助者正欲從事犯罪或係正在從事犯罪，且該犯罪有既遂之可
    能，而其行為足以幫助他人實現構成要件者，即具有幫助故
    意，並不以行為人確知被幫助者係犯何罪名為必要。至於行
    為人在正犯實施犯罪前為幫助行為者，則構成事前幫助犯。
    近來恐嚇取財之犯罪類型層出不窮，多數均係利用他人帳戶
    作為恐嚇所得財物之出入帳戶，並經媒體廣為披載，被告縱
    使不確知所提供之帳戶，係遭他人用以對被害人等恐嚇取財
    ，亦無法確知取得帳戶之人係以何種方法於何時地為恐嚇取
    財之具體內容，惟對於其所提供之上揭帳戶，將遭他人作為
    恐嚇取財犯行所得財物匯入及提領之工具使用，應有認識，
    且可預見其發生，竟仍同意他人使用，顯對帳戶供他人取得
    不法犯罪所得之用，亦不違背其本意，是被告並無確信帳戶
    不至遭利用為犯罪之用，仍將存摺交付予他人，足認被告基
    於幫助犯罪之不確定故意，是被告提供帳戶予他人使用之行
    為，應成立幫助恐嚇取財罪甚明。
  (三)綜上所述，被告前開所辯，顯係卸責之詞，不足採信。本件
    事證明確，被告幫助恐嚇取財之犯行堪予認定。
三、被告將帳戶交給擄鴿勒贖集團使用，顯係基於幫助他人恐嚇
    取財之犯意，且所為提供帳戶予他人之行為係屬刑法恐嚇取
    財罪構成要件以外之行為，其既以幫助他人犯罪之意思而參
    與犯罪構成要件以外之行為，核其所為，係犯刑法第30條第
    1 項前段、第346條第1項之幫助恐嚇取財罪。又被告幫助他
    人實行恐嚇取財之犯罪行為，為幫助犯，爰依刑法第30條第
    2 項之規定減輕其刑。雖檢察官未就被告如附表二所示之犯
    行提起公訴，惟此部分與上揭起訴並經本院判決有罪之部分
    ，為實質上一罪之關係，為起訴效力所及，並經檢察官移送
    併案審理，本院自得併予審理。按幫助犯係從屬於正犯而成
    立，以正犯已經犯罪為要件，故幫助犯並非其幫助行為一經
    完成，即成立犯罪，必其幫助行為或其影響力持續至正犯實
    施犯罪始行成立，有關追訴權時效，告訴期間等，亦自正犯
    完成犯罪時開始進行，是否合乎減刑要件，有無減刑條例等
    相關法律之適用，亦應以該時點為準據（最高法院著有86年
    度台上字第22號判決可資參照）。查中華民國96年罪犯減刑
    條例於96年7月4日公布，並自96年7月16日施行，本件被告
    雖係於96年4月初將帳戶交給他人使用，然擄鴿勒贖集團係
    於96年4月25日至30日實行恐嚇取財犯行，揆諸前揭判決，
    本件被告犯罪之時間並非在96年4月24日以前，所犯不合於
    中華民國96年罪犯減刑條例第2條第1項第3款減刑之規定，
    不應依法減其宣告刑2分之1，應併敘明。爰審酌被告國中畢
    業之智識程度，因同意提供帳戶供他人非法使用，助長他人
    犯罪風氣，惟其本身未實際參與本件恐嚇取財之犯行，責難
    性較小，被害人等所受之損害，及被告否認犯行之犯後態度
    等一切情狀，量處如主文所示之刑，並諭知易科罰金之折算
    標準，以示懲儆。
據上論斷，應依刑事訴訟法第299條第1項前段，刑法第30條第1
項前段、第346條第1項、第30條第2項、第41條第1項前段，刑法
施行法第1條之1第1項、第2項前段，判決如主文。
本案經檢察官廖俊豪到庭執行職務。
中　　華　　民　　國　　96　　年　　10　　月　　31　　日
                刑事第二庭  審判長法  官  沈福財
                                  法  官  林青怡
                                  法  官  卓春慧
上列正本證明與原本無異。
如不服本判決，應於判決送達後十日內向本院提出上訴狀，上訴
書狀依法應敘述具體理由，如未敘述具體理由者，應於上訴期間
屆滿後二十日內補提理由書於本院（均應附繕本）。告訴人或被
害人如對於本判決不服者，應具備理由請求檢察官上訴，其上訴
期間之計算係以檢察官收受判決正本之日期為準。
中　　華　　民　　國　　96　　年　　10　　月　　31　　日
                                  書記官  李珈慧
附錄本案論罪科刑法條全文：
刑法第346條第1項：
意圖為自己或第三人不法之所有，以恐嚇使人將本人或第三人之
物交付者，處6月以上5年以下有期徒刑，得併科1千元以下罰金
。
附表一：
┌──┬───┬──────┬──────┬─────┐
│編號│被害人│接獲恐嚇電話│  匯款時間  │ 匯款金額 │
│    │      │之時間      │            │（新臺幣）│
├──┼───┼──────┼──────┼─────┤
│1　 │午○○│96年4月25日 │96年4月25日 │2,000元   │
│　　│      │上午某時　  │下午2時48分 │          │
│    │      │            │許          │          │
├──┼───┼──────┼──────┼─────┤
│2　 │丑○○│96年4月25日 │96年4月25日 │4,600元   │
│    │      │上午某時    │下午3時40分 │          │
│    │      │            │許          │          │
├──┼───┼──────┼──────┼─────┤
│3   │子○○│96年4月27日 │96年4月27日 │4,800元   │
│    │　    │下午1時許   │下午2時許   │          │
├──┼───┼──────┼──────┼─────┤
│4   │庚○○│96年4月25日 │96年4月25日 │4,200元   │
│    │      │下午1時許   │下午3時12分 │          │
│    │      │            │許          │          │
├──┼───┼──────┼──────┼─────┤
│5   │戌○○│96年4月26日 │96年4月26日 │2,000元   │
│    │      │上午11時許  │中午12時8分 │          │
│    │      │            │許          │          │
├──┼───┼──────┼──────┼─────┤
│6   │戌○○│96年4月27日 │96年4月27日 │4,500元   │
│    │      │下午1時許   │下午2時39分 │          │
│    │      │            │許          │          │
├──┼───┼──────┼──────┼─────┤
│7   │黃成居│96年4月26日 │96年4月26日 │3,600元   │
│    │      │上午11時許  │中午12時36分│          │
│    │      │            │許          │          │
├──┼───┼──────┼──────┼─────┤
│8   │癸○○│96年4月27日 │96年4月27日 │2,200元   │
│    │      │上午11時許  │中午12時37分│          │
│    │      │            │許          │          │
├──┼───┼──────┼──────┼─────┤
│9   │寅○○│96年4月26日 │96年4月26日 │2,200元   │
│    │      │下午1時許   │下午3時11分 │          │
│    │      │            │許          │          │
├──┼───┼──────┼──────┼─────┤
│10  │辛○○│96年4月27日 │96年4月27日 │2,500元   │
│    │      │上午11時許  │中午12時24分│          │
│    │      │            │許          │          │
├──┼───┼──────┼──────┼─────┤
│11  │丁○○│96年4月27日 │96年4月27日 │2,500元   │
│    │      │上午11時許  │中午12時32分│          │
│    │      │            │許          │          │
├──┼───┼──────┼──────┼─────┤
│12  │巳○○│96年4月27日 │96年4月27日 │2,000元   │
│    │      │中午12時許  │下午2時38分 │          │
│    │      │            │許          │          │
├──┼───┼──────┼──────┼─────┤
│13  │申○○│96年4月27日 │96年4月27日 │2,500元   │
│    │      │下午2時許   │下午2時21分 │          │
│    │      │            │許          │          │
├──┼───┼──────┼──────┼─────┤
│14  │卯○○│96年4月27日 │96年4月27日 │4,500元   │
│    │      │下午2時許   │下午2時49分 │          │
│    │      │            │許          │          │
├──┼───┼──────┼──────┼─────┤
│15  │甲○○│96年4月27日 │96年4月27日 │1,800元   │
│    │      │上午11時許  │中午12時25分│          │
│    │      │            │許          │          │
├──┼───┼──────┼──────┼─────┤
│16  │未○○│96年4月27日 │96年4月27日 │2,000元   │
│    │      │中午12時許  │中午12時44分│          │
│    │      │            │許          │          │
├──┼───┼──────┼──────┼─────┤
│17  │壬○○│96年4月27日 │96年4月27日 │2,000元   │
│    │      │上午11時許  │中午12時56分│          │
│    │      │            │許          │          │
├──┼───┼──────┼──────┼─────┤
│18  │戊○○│96年4月27日 │96年4月27日 │2,200元   │
│    │      │上午11時許  │下午1時5分許│          │
├──┼───┼──────┼──────┼─────┤
│19  │丙○○│96年4月27日 │96年4月27日 │2,200元   │
│    │      │下午1時許   │下午2時5分許│          │
├──┼───┼──────┼──────┼─────┤
│20  │張諒│96年4月27日 │96年4月27日 │2,200元   │
│    │      │下午1時許   │下午2時20分 │          │
│    │      │            │許          │          │
├──┼───┼──────┼──────┼─────┤
│21  │辰○○│96年4月30日 │96年4月30日 │15,000元  │
│    │      │上午8時許   │上午10時58分│          │
│    │      │            │許          │          │
├──┼───┼──────┼──────┼─────┤
│22  │乙○○│96年4月30日 │96年4月30日 │2,000元   │
│    │      │上午10時許  │上午11時2分 │          │
│    │      │            │許          │          │
├──┼───┼──────┼──────┼─────┤
│23  │己○○│96年4月30日 │96年4月30日 │2,500元   │
│    │      │下午1時許   │下午1時31分 │          │
│    │      │            │許          │          │
└──┴───┴──────┴──────┴─────┘
附表二：
┌──┬───┬──────┬──────┬─────┐
│編號│被害人│接獲恐嚇電話│  匯款時間  │匯款金額  │
│    │      │之時間      │            │（新臺幣）│
├──┼───┼──────┼──────┼─────┤
│1　 │黃禎榮│96年4月26日 │96年4月26日 │2,000元   │
│    │      │上午11時    │中午12時20分│          │
│    │      │            │許          │          │
├──┼───┼──────┼──────┼─────┤
│2   │謝國沛│96年4月27日 │96年4月27日 │2,000元   │
│    │　    │中午12時許  │下午1時1分許│          │
│    │      │            │            │          │
├──┼───┼──────┼──────┼─────┤
│3   │林博志│96年4月27日 │96年4月27日 │4,500元   │
│    │      │中午12時許  │下午1時2分許│          │
│    │      │            │            │          │
├──┼───┼──────┼──────┼─────┤
│4   │黃智賢│96年4月27日 │96年4月27日 │2,000元   │
│    │      │中午12時許  │下午1時24分 │          │
│    │      │            │許          │          │
├──┼───┼──────┼──────┼─────┤
│5   │莊銘錄│96年4月27日 │96年4月27日 │2,000元   │
│    │      │中午12時許  │下午1時32分 │          │
│    │      │            │許          │          │
├──┼───┼──────┼──────┼─────┤
│6   │張家銘│96年4月27日 │96年4月27日 │2,200元   │
│    │      │中午12時許  │下午1時36分 │          │
│    │      │            │許          │          │
├──┼───┼──────┼──────┼─────┤
│7   │賴清智│96年4月27日 │96年4月27日 │4,500元   │
│    │      │下午1時許   │下午3時4分許│          │
│    │      │            │            │          │
└──┴───┴──────┴──────┴─────┘
